【裁判字號】    92,聲,837
【裁判日期】    921106
【裁判案由】    聲請回復原狀
【裁判全文】
臺灣新竹地方法院刑事裁定                          九十二年度聲字第八三七號
    聲  請  人  甲○○
右聲請人因被告乙○○業務過失傷害案件，不服本院中華民國九十二年七月十四日第
一審判決，於逾上訴期間後聲請回復原狀，本院裁定如左：
    主      文
聲請駁回。
    理      由
一、本件聲請意旨略以：(一)按刑事訴訟法第六十六條第一項規定：「應於法定期間內
    為訴訟行為之人，其住所、居所或事務所不在法院所在地者，計算該期間時，應
    扣除其在途之期間。」，而本條所謂訴訟行為，當指廣義，即只要是訴訟上相關
    的活動，不問方式為何，皆可稱為訴訟行為，是本件聲請人依法請求檢察官上訴
    ，即可適用本條在途期間扣除之規定，實乃無疑。(二)次按，法院訴訟當事人在途
    期間標準第三條規定：「當事人非居住於管轄區域內者，其在途期間之標準如左
    表：一居住於臺灣地區者：（一）當事人非居住於管轄區域內者，除本款（二）
    之規定外，其在途期間按該法院區域之在途期間日數（日數不同者，按最長日數
    ，但臺灣高雄地方法院以四日計，福建金門地方法院以十九日計），再加其居住
    地地方法院管轄區域內之在途期間日數（日數不同者，按最長日數，但臺灣高雄
    地方法院除居住東沙島、太平島者以三十日計外，餘以四日計，福建金門地方法
    院除居住烏坵鄉者以三十日計外，餘以十九日計）計算。」，同法第二條附表所
    示：臺灣新竹地方法院之在途期間最長日數為二日；臺灣板橋地方法院之在途期
    間最長日數為二日。本件受訴法院為臺灣新竹地方法院，而聲請人居住於臺北縣
    土城市係屬臺灣板橋地方法院管轄區域，依法在途期間為四日，因此本件聲請人
    依法所為之訴訟行為應扣除在途期間為四日。(三)再按，聲請人於民國九十二年七
    月二十五日始收受臺灣新竹地方法院九十二年度竹交簡字第三一九號（聲請人誤
    載為九十二年度竹簡字第三一九號）刑事簡易判決，依刑事訴訟法第第三百四十
    九條規定：「上訴期間為十日，自送達判決後起算。」，據此，聲請人本應於九
    十二年八月四日前請求檢察官提起上訴，惟應扣除在途期間四日，是聲請人只要
    於九十二年八月八日前具備理由向該管檢察官提出請求，率為合法之訴訟行為，
合先敘明。(四)又按，聲請人接獲臺灣新竹地方法院檢察署函，該函說明一：「本
    案經臺灣新竹地方法院於九十二年七月十四日為第一審判決（九十二年度竹交簡
    字第三一九號刑事簡易判決），檢察官於九十二年七月二十四日接受判決正本，
    台端則於九十二年七月二十五日收受該判決，惟台端遲至九十二年八月五日始向
    本署遞狀請求上訴，顯已逾上訴期間。」，惟查，聲請人既無法得知本件該管檢
    察官收受判決正本送達之日期，且該管檢察官亦未通知告訴人（即聲請人）其於
    何時收受判決正本，是聲請人僅能依據自身收受判決之日期，計算向檢察官請求
    上訴之期間，遂於九十二年八月五日向臺灣新竹地方法院檢察署具狀請求上訴，
    本諸前開說明，尚於合法期間內所為之請求，除顯無理由者外，檢察官不得拒絕
    ，此觀刑事訴訟法第三百四十四條第二項規定自明。(五)末按，檢察官依法實行公
    訴，本即得依職權對於下級法院判決不服而提起上訴，非謂必待告訴人或被害人
    請求始得行使上訴權，是本件該管檢察官以聲請人遲誤請求上訴之期間為理由表
    示不予上訴，實難令人昭服，為此，謹請本院鑒核，准予回復期間，重新定期審
    理，以符法制，俾保聲請人權利云云。
二、按非因過失，遲誤上訴、抗告或聲請再審之期間或聲請撤銷或變更審判長、受命
    法官、受託法官裁定或檢察官命令之期間者，於其原因消滅後五日內，得聲請回
    復原狀，刑事訴訟法第六十七條第一項定有明文；又當事人不服下級法院之判決
    得上訴於上級法院，除法律有特別規定者外，應以當事人為限，而所謂當事人，
    係指檢察官、自訴人及被告，此刑事訴訟法第三百四十四條第一項及第三條分別
    定有明文，告訴人並非刑事訴訟法上之當事人，依法自不得有上訴權（參照最高
    法院七十年度台抗字第九０號裁定及院解字第三二一四號解釋），依刑事訴訟法
    第三百四十四條第二項規定，告訴人僅得於上訴期間，向檢察官陳述意見，並得
    具備理由，請求檢察官上訴，而此自仍以檢察官為上訴人，本件聲請人與被告乙
    ○○於九十一年七月三日上午八時五十分許，在國道一號公路南下九十四公里一
    ００公尺處發生交通事故，致聲請人受傷，而經聲請人訴請臺灣新竹地方法院檢
    察署檢察官聲請簡易判決處刑，經本院認被告為從事業務之人，因業務上之過失
    傷害人，處有期徒刑四月，並諭知易科罰金之折算標準，有本院九十二年度竹交
    簡字第三一九號刑事簡易判決在卷可稽，聲請人既係本件告訴人，非屬本件之當
    事人，自無對該判決逕行提起上訴之權，依上揭說明，自無聲請回復原狀之權限
    ，聲請人以非因其過失，致遲誤請求檢察官上訴，向本院聲請回復原狀云云，核
    其延誤請求檢察官上訴，依首揭說明非屬法定期間，當亦無聲請回復原狀可言。
    綜上，聲請人之聲請，於法未合，自不能准許，應予駁回。
據上論斷，應依刑事訴訟法第二百二十條，裁定如主文。
中      華      民      國    九十二    年     十一     月      六      日
                                  臺灣新竹地方法院刑事第三庭
                                      法  官  林  秋  宜
右正本證明與原本無異。
如不服本裁定，應於送達後五日內向本院提出抗告狀。
                                      書記官  張  永  榮
中      華      民      國    九十二    年     十一     月      六      日


司法院資訊處製作；財團法人民間司法改革基金會備份。
